【裁判字號】    98,易,68
【裁判日期】    981125
【裁判案由】    竊盜
【裁判全文】
臺灣臺東地方法院刑事判決                98年度易字第68號
公  訴  人  臺灣臺東地方法院檢察署檢察官
被      告  戊○○
            乙○○
上列二人共同
指定辯護人  本院公設辯護人  甲○○
上列被告等因竊盜案件，經檢察官提起公訴（97年度偵字第1802
號），本院判決如下：
    主    文
乙○○共同竊盜未遂，累犯，處有期徒刑月，如易科罰金，以
新臺幣壹仟元折算壹日。
戊○○竊盜，處有期徒刑月，如易科罰金，以新臺幣壹仟元折
算壹日；又竊盜，處有期徒刑貳月，如易科罰金，以新臺幣壹仟
元折算壹日，扣案之塑膠管壹條沒收之；又共同攜帶兇器竊盜未
遂，處有期徒刑伍月，如易科罰金，以新臺幣壹仟元折算壹日，
扣案之鉗子、螺絲起子及水果刀各壹支均沒收之。應執行有期徒
刑玖月，如易科罰金，以新臺幣壹仟元折算壹日。緩刑年，扣
案之塑膠管壹條、鉗子、螺絲起子及水果刀各壹支均沒收之。
    犯罪事實
一、乙○○前於民國93年間因違反毒品危害防制條例案件，經臺
    灣臺北地方法院以93年度簡字第281號判決判處有期徒刑3月
    確定，於94年8月17日縮刑期滿執行完畢；另於 94年間因偽
    造文書案件，經臺灣南投地方法院以 94年度投刑簡字第350
    號判決判處有期徒刑 6月確定，又於95年間因違反電信法案
    件，經臺灣臺中地方法院以 95年度訴緝字第598號判決判處
    有期徒刑4月確定，嗣上開2罪經減刑並定其應執行刑為有期
    徒刑4月確定，於96年7月16日縮刑期滿執行完畢在案。
二、戊○○於97年9月8日凌晨 0時許，在臺東縣臺東市臺東火車
    新站旁之交通部臺灣鐵路局員工宿舍附近（非屬刑法第 321
    條第1項第 6款之「車站」），見己○○所有車牌號碼IHM－
    478號（起訴書誤載為 487號）重型機車1台停放在該處，趁
    無人看管之際，徒手以其所有之自備鑰匙 1支（未扣案）插
    入電門鎖孔發動電門之方式，竊取該輛機車得手後，供己代
    步使用。嗣因該機車汽油耗盡，無油可用，復另萌生意圖為
    自己不法所有之犯意，於97年9月11日下午3時許，騎乘上開
    所竊得之機車行經臺東縣臺東市水利局旁產業道路上時，乘
    四下無人注意之際，以上開自備機車鑰匙，將停放於該處路
    旁車牌號碼不詳之機車油箱蓋開啟後，持自備塑膠管一端插
    入油箱內，併將塑膠管另端置於嘴內後，以此等方式將油箱
    內汽油抽吸至上開機車內之方式竊取汽油得手。戊○○於為
    警查獲竊取自小客車後即向有偵查權之臺東縣警察局臺東分
    局南王派出所員警自首其有為上開竊取汽油之犯行，對於此
    一未發覺之罪自首而得悉上情。
三、乙○○仍不知悔改，於97年9月13日凌晨5時許，竟與戊○○
    共同意圖為自己不法之所有，騎乘車牌號碼IHM－478號重型
    機車（乙○○不知該機車為來路不明之贓物）搭載戊○○，
    戊○○則在其隨身皮包內攜帶客觀上足對他人生命、身體、
    安全構成威脅，足供兇器使用之鉗子、螺絲起子、水果刀各
    1支及塑膠管1條（並無證據顯示乙○○之犯意聯絡及於攜帶
    兇器），至臺東縣臺東市○○路 100號之中華電信大樓旁停
    車場內（非屬刑法第321條第 1項第6款之「車站」），由戊○○在旁把風，推由乙○○徒手著手開啟車牌不詳之自小客
    車左前車門，欲共同竊取車內之財物，然於尚未開啟車門之
    際，旋為目睹上情之巡邏員警所發現喝止，乙○○見狀趁隙
    逃逸，戊○○則於同日凌晨 5時15分為警逮捕，並當場扣得
    該機車（已由己○○取回) ，並在戊○○之皮包內扣得其所
    有之塑膠管1條、鉗子、螺絲起子及水果刀各1支，而查悉上
    情。
四、案經臺東縣警察局臺東分局報告臺灣臺東地方法院檢察署檢
    察官偵查起訴。
    理    由
壹、本案證據能力之判斷
一、查被告戊○○所為不利於己之陳述，並無出於強暴、脅迫、
    利誘、詐欺、疲勞訊問、違法羈押或其他不正之方法，亦非
    違反法定障礙事由經過期間不得訊問或告知義務之規定而為
    ，依刑事訴訟法第156條第1項、第158條之2規定，應認其有
    證據能力。
二、按被告以外之人於審判外之言詞或書面陳述，除法律有規定
    者外，不得作為證據，刑事訴訟法第159條第1項定有明文。
    本件證人即被害人己○○為被告以外之人，其於警詢所為之
    陳述，屬被告以外之人於審判外所為陳述，雖未經具結，亦
    未於本院審理時到庭作證，惟被告等人對於其於警詢中之陳
    述，於本院調查證據時均不爭執，依同法第159條之5第2項
    規定，自得為證據。
三、又按被告以外之人於偵查中向檢察官所為之陳述，除顯有不
    可信之情況者外，得為證據，刑事訴訟法第159條之 1第2項
    定有明文。本件證人丙○○雖為被告以外之人，其於偵查中
    就本案之陳述，係經具結後向檢察官所為，且無因違法取供
    致顯不可信之情形，依刑事訴訟法第159條之1第 2項規定，
    有證據能力。
四、除前二項之供述證據外，被告等及其辯護人與檢察官對於以
    下本院作為得心證依據之各項證據資料，經本院審理時逐項
    提示，均不爭執證據能力，且未於言詞辯論終結前聲明異議
    ，視為同意作為證據，本院審酌上開各項證據作成時之狀況
    ，認為並無不可信或不適當之情事，依刑事訴訟法第 159條
    之5第2項及第159條之4之規定，均認有證據能力，合先敘明
    。
貳、本案實體認定部分
一、被告戊○○竊盜部分：
    上揭犯罪事實二部分之犯行，業據被告戊○○坦承不諱，復
    據證人即被害人己○○於警詢中證述綦詳（見警卷第 9至10
    頁），並有贓物認領保管單1紙、竊得財物照片2幀、扣案之
    塑膠管 1條等在卷可稽，是被告戊○○任意性自白有上開證
    據足資佐證，堪認與事實相符，應予採信。綜上，本案事證
    明確，被告戊○○之竊盜犯行洵堪認定，應予依法論罪科刑
    。
二、被告乙○○、戊○○共同竊盜部分：
    訊據被告乙○○、戊○○固對渠等於上揭時、地為警當場發
    現乙節供認屬實，惟矢口否認有何共同竊盜犯行，並辯稱：
    當天渠等在停車場僅有觀看談論報廢車公告之情形，並無竊
    盜之行為云云。然查，被告等上揭犯行，業據目擊證人即當
    時臺東縣警察局臺東分局南王派出所所長丙○○於偵訊及本
    院審理時證稱：當天伊在執行埋伏勤務，並發現1男1女騎乘
    機車停放在中華電信大樓前面，伊以為他們要搭乘火車，並
    觀看他們 2人走至自小客車停車區時，伊發現他們東張西望
    ，即懷疑他們有竊盜之意圖，當時女的站在附近觀望，男的
    開始巡自小客車，其中有 1部確實是報廢車，伊以為他們是
    要觀看報廢車，但男的繼續往旁邊的車子走，伊有看到男的
    手有觸摸該部車的車門，伊確定他們有竊盜之行為後，即往
    那個方向衝並喝止他們，他們即分開逃竄，男的往電信大樓
    旁的巷子逃竄，女的往機車停車場方向逃逸，伊追了20至30
    公尺才追到那個女的，並問她「剛才幹什麼？」，她說只是
    來這邊看一看，就帶著那個女的至他們停放機車的地方，並
    電詢派出所查詢該部機車，結果發現這部機車是之前所內有
    申報失竊之機車；當時伊所站位置距離他們欲行竊車輛約10
    至20公尺，且停車場有照明，當時是 9月之清晨，視線沒問
    題等語綦詳（見偵查卷第 21至22頁、本院卷第134至139頁）
    。又證人丙○○與被告乙○○、戊○○均無仇恨或金錢糾紛
    ，業經被告等於本院審理時供述在卷，衡情，證人丙○○應
    無刻意設詞構陷被告乙○○及戊○○之必要。此外並有扣案
    之螺絲起子、鉗子、水果刀各1支及刑案照片4幀、刑案現場
    測繪圖 1紙等附卷可佐。被告乙○○、戊○○雖否認竊盜犯
    行，並以上開情詞置辯，惟據被告乙○○、戊○○於本院審
    理時均供稱因當時渠等身上沒錢，想說看能否找些財物等語
    （見本院卷第100、116頁），依渠等上開所言，本即有行竊
    之意圖，渠等所稱僅有觀看談論報廢車公告之情形云云，徵
    諸常情實有所違。且被告戊○○在警詢中已就其係與被告乙○○騎乘上開機車至該處，用鑰匙試機車，看看機車置物箱
    能否打開，準備竊取置物箱內之金錢及財物，係伊提議竊取
    的，事前有與乙○○談論等情（見警卷第 4頁），則嗣後突
    為翻異前供，實難取信於人。況被告乙○○、戊○○當時係
    因遭證人丙○○發覺並高聲喝叫前來，始匆促逃逸離開，尤
    足證明渠等確係欲為行竊無誤。綜上各節相互以參，被告乙○○、戊○○事後空言否認，應係事後圖卸之詞，不足採信
    。從而，被告乙○○、戊○○之竊盜犯行，事證明確，堪予
    認定。
三、論罪與科刑部分
(一)按竊盜罪之著手時點，於行為人以行竊之意思接近財物，並
    進而物色財物，即可認為竊盜行為之著手時間（參見最高法
    院82年度第2次刑事庭會議（二）決議）。被告2人進入停車
    場後，被告黃志誠已開始搜尋財物並徒手開啟車門但尚未竊
    取得手，即為證人丙○○發覺而加以制止逮捕，是被告等已
    著手於竊盜犯行之實行，而尚未達於取得財物實力支配之既
    遂狀態，應屬未遂。次按刑法第321條第 1項第3款之攜帶兇
    器竊盜罪，係以行為人攜帶兇器竊盜為其加重條件，此所謂
    兇器，其種類並無限制，凡客觀上足對人之生命、身體、安
    全構成威脅，具有危險性之兇器均屬之，且祇須行竊時攜帶
    此種具有危險性之兇器為已足，並不以攜帶之初有行兇之意
    圖為必要（最高法院79年台上字第5253號判例參照）。經查
    ，本案被告戊○○於共同竊盜時所攜帶之鉗子、螺絲起子及
    水果刀，為客觀上足以傷害人之生命、身體之器械，顯為具
    有危險性之兇器，揆諸上開判例意旨，堪認扣案之鉗子、螺
    絲起子及水果刀各1支，屬刑法第321條第1項第3款之兇器無
    訛。是核被告戊○○就犯罪事實二所為，係犯刑法第 320條
    第1項之普通竊盜罪；就犯罪事實三所為，係犯刑法第321條
    第2項、第 1項第3款之攜帶兇器竊盜未遂罪。被告乙○○就
    犯罪事實三所為，係犯刑法第320條第 3項、第1項之普通竊
    盜未遂罪。至證人丙○○於本院審理時結證稱：查獲當天在
    被告戊○○身上之皮包內取出螺絲起子、小鉗子及水果刀等
    語（見本院卷第137至138頁），惟據被告戊○○於本院審理
    時供稱：竊取自小客車時，伊身上之皮包內帶有扣案之鉗子
    、螺絲起子及水果刀各 1支，惟被告乙○○不知情等語，核
    與被告乙○○否認知悉被告戊○○身上帶有上開工具等情相
    符，此外，復查無其他積極證據，證明被告乙○○確實知悉
    被告戊○○行竊時確有攜帶工具行竊，本於罪疑惟輕之法則
    ，尚無從認定被告乙○○行竊時有攜帶工具而與之有犯意聯
    絡，附此敘明。被告乙○○、戊○○就共同竊盜部分，有犯
    意聯絡及行為分擔，應論以共同正犯。被告 2人就共同竊盜
    部分，於尚未得手之際，即遭證人丙○○發覺，未能得手，
    均為未遂犯，應依刑法第25條第 2項規定，按既遂犯之刑減
    輕之。被告戊○○所犯上開 3次竊盜罪，犯意各別，行為互
    殊，自應分論併罰。
(二)查被告乙○○有如犯罪事實欄所載論罪科刑執行情形，有臺
    灣高等法院被告全國前案紀錄表 1份卷可稽，其前受有期徒
    刑執行完畢，於 5年以內故意再犯本件有期徒刑以上之罪，
    為累犯，應依刑法第47條第 1項之規定，加重其刑，並依法
    先加後減之。又被告戊○○係於員警為追查自小客車竊盜案
    製作筆錄時，在員警尚未察覺其竊取汽油犯行前，主動向員
    警承認其上揭犯行，有被告98年 9月13日警詢筆錄在卷可佐
   （見警卷第5頁），係對於未發覺之犯罪，表示願接受裁判之
    意，依刑法第62條前段自首之規定，得減輕其刑。爰審酌被
    告等不思以己力正當營生，任意竊取他人財物，所為實屬不
    當，應予非難，然其所竊取之財物價值非鉅，兼衡渠等犯罪
    之動機、目的、手段、品性、生活狀況、智識程度及被告戊○○犯罪後尚能坦承部分犯行等一切情狀，分別量處如主文
    所示之刑，並均諭知易科罰金之折算標準及就被告戊○○部
    分依法定其應執行之刑。又依司法院大法官釋字第 366號及
    662號解釋意旨 ，被告戊○○所定之應執行刑雖已逾有期徒
    刑 6月，惟因上開各罪之宣告刑，均符合易科罰金之要件，
    爰併諭知應執行刑之易科罰金折算標準。末查，被告戊○○
    前未曾因故意犯罪而受有期徒刑以上刑之宣告，此有臺灣高
    等法院被告前案紀錄表 1份附卷可查，因一時失慮，初罹刑
    章，犯案後於警詢中即供承犯行不諱，深具悔意，且育有 1
    名幼子，亟需被告戊○○撫育，經此刑之宣告，當知所警惕
    ，信無再犯之虞，本院因認所宣告之刑，以暫不執行為適當
    ，爰依刑法第74條第1項第1款之規定，併予宣告被告戊○○
    緩刑3年，以啟自新。
(三)至扣案之塑膠管 1條，為被告戊○○供犯普通竊盜所用之物
    ，扣案之鉗子、螺絲起子及水果刀各 1支，為被告戊○○預
    備供犯加重竊盜所用之物，且均為被告戊○○所有，業據被
    告戊○○供陳在卷，爰依刑法第38條第1項第2款之規定，宣
    告沒收之。至前述供被告戊○○犯本件機車竊盜罪所用之鑰
    匙1支，雖係被告戊○○所有，惟並未扣案，亦非違禁物，
    且被告戊○○亦供稱現該鑰匙已不知去向，為免將來執行困
    難，爰不予宣告沒收，附此敘明。
據上論斷，應依刑事訴訟法第299條第1項前段，刑法第28條、第
320條第1項、第3項、第321條第2項、第1項第3款、第25條第2項
、第47條第1項、第41條第 1項前段、第62條前段、第51條第5款
、第74條第1項第1款、第38條第1項第2款，刑法施行法第1條之1
第1項、第2項前段，判決如主文。
本案經檢察官丁○○到庭執行職務。
中    華    民    國    98    年    11    月    25    日
                  刑事第二庭審判長法  官  李水源
                                  法  官  林拔群
                                  法  官  蔡慧雯
以上正本證明與原本無異。
如不服本判決應於收受送達後10日內向本院提出上訴書狀，並應
敘述具體理由；其未敘述上訴理由者，應於上訴期間屆滿後20日
內向本院補提理由書（均須按他造當事人之人數附繕本）。「切
勿逕送上級法院」。告訴人或被害人對於本判決如有不服，請書
具不服之理由狀，請求檢察官上訴者，其上訴期間之計算係以檢
察官收受判決正本之日期為準。
                                  書記官  林慧芬
中    華    民    國    98    年    12    月    1     日
附錄本案論罪科刑法條全文：
中華民國刑法第320條
（普通竊盜罪、竊佔罪）
意圖為自己或第三人不法之所有，而竊取他人之動產者，為竊盜
罪，處5年以下有期徒刑、拘役或5百元以下罰金。
意圖為自己或第三人不法之利益，而竊佔他人之不動產者，依前
項之規定處斷。
前二項之未遂犯罰之。
中華民國刑法第321條
（加重竊盜罪）
犯竊盜罪而有左列情形之一者，處6月以上、5年以下有期徒刑：
一、於夜間侵入住宅或有人居住之建築物、船艦或隱匿其內而犯
    之者。
二、毀越門扇、牆垣或其他安全設備而犯之者。
三、攜帶兇器而犯之者。
四、結夥三人以上而犯之者。
五、乘火災、水災或其他災害之際而犯之者。
六、在車站或埠頭而犯之者。
前項之未遂犯罰之。


司法院資訊處製作；財團法人民間司法改革基金會備份。
